【裁判字號】    95,訴,2455
【裁判日期】    950922
【裁判案由】    毒品危害防制條例
【裁判全文】
臺灣板橋地方法院刑事判決              95年度訴字第2455號
公  訴  人  臺灣板橋地方法院檢察署檢察官
被      告  甲○○
                    （另案於臺灣臺北分監執行中）
上列被告因違反毒品危害防制條例案件，經檢察官提起公訴（95
年度毒偵字第4543號），被告就被訴事實為有罪之陳述，本院告
知被告簡式審判程序之旨，並聽取當事人之意見後，裁定改由受
命法官獨任進行簡式審判程序，並判決如下：
    主  文
甲○○施用第一級毒品，累犯，處有期徒刑拾月；又施用第二級
毒品，累犯，處有期徒刑陸月。應執行有期徒刑壹年貳月。
    事  實
一、甲○○前因施用毒品案件，經本院以90年度毒聲字第610 號
    裁定送觀察勒戒，因認無繼續施用傾向，經台灣板橋地方法
    院檢察署檢察官於民國90年5 月2 日以90年度毒偵緝字第32
    3 號為不起訴處分確定在案。又於90年間再因施用毒品案件
    ，經本院以90年度毒聲字第5010號裁定令入戒治處所施以強
    制戒治，嗣經本院於91年10月24日以91年度毒聲字第3530號
    裁定停止戒治，所餘戒治期間付保護管束，而於91年12月16
    日停止戒治出所，並於92年2 月6 日保護管束期滿，保護管
    束未經撤銷，強制戒治視為執行完畢。並經臺灣板橋地方法
    院檢察署檢察官以90年度毒偵字第3024號提起公訴，經本院
    於91年5 月3 日以91年度訴字第711 號判決分別判處有期徒
    刑7 月、3 月，應執行有期徒刑9 月，於91年5 月20日確定
    ，於92年11月27日縮短刑期執行完畢（於本案構成累犯）。
    復於94年間因施用毒品案件，經本院於95年4 月4 日以94年
    度訴字第2860號判決分別判處有期徒刑10月、5 月，應執行
    有期徒刑1 年2 月確定，於95年7 月17入監執行，現正執行
    中。
二、詎甲○○猶不思戒絕毒癮，明知海洛因、甲基安非他命分別
    為毒品危害防制條例所規定之第一級及第二級毒品，仍於前
    揭強制戒治執行完畢釋放後5 年內，各基於施用第一級毒品
    及第二級毒品之犯意，於95年5 月16日早上某時，在臺北縣
    三重市○○路○ 段163 巷151 號1 樓住處（起訴書略載95年
    5 月17日17時30分許，為警採尿前26小時內之某時，在不詳
    處所），以將第一級毒品海洛因用水稀釋再用注射針筒施打
    於身體手臂之方式，施用第一級毒品海洛因乙次，另於同時
    間，在上址，以將第二級毒品甲基安非他命放入吸食器內以
    火燻烤吸取其生成煙霧之方式（起訴書誤載為安非他命，應
    予更正，以下均同；另起訴書略載95年5 月17日17時30分許
    ，為警採尿前96小時內之某時，在不詳處所），施用第二級
    毒品甲基安非他命乙次。嗣經警於95年5 月17日15時許，在
    臺北縣蘆洲市○○路與信義路口，為警查獲，經警採集甲○
    ○之尿液送驗結果呈鴉片類、甲基安非他命陽性反應，而查
    悉上情。
三、案經臺北縣政府警察局蘆洲分局報告臺灣板橋地方法院檢察
    署檢察官偵查起訴，經合議庭裁定以簡式審判程序審理。
    理  由
壹、程序方面：
    按本件被告甲○○所犯施用第一級毒品及第二級毒品之犯行
    ，係死刑、無期徒刑、最輕本刑為3年以上有期徒刑以外之
    罪，其於準備程序就前揭被訴事實為有罪之陳述，經法官告
    知簡式審判程序之旨，並聽取其與公訴人之意見後，本院認
    適宜改依簡式審判程序進行之情形，爰依刑事訴訟法第273
    條之1第1項、第284條之1，由本院合議庭以裁定由受命法官
    獨任進行簡式審判程序，合先敘明。
貳、實體方面：
一、上開犯罪事實，業據被告甲○○於本院調查、審理時坦承不
    諱（詳本院95年8 月28日訊問筆錄及同年9 月8 日審判筆錄
    ），而除被告自白外，被告為警採集尿液檢體送請臺灣檢驗
    科技股份有限公司以酵素免疫分析法、氣相層析質譜儀分析
    法鑑驗結果，呈鴉片類及甲基安非他命陽性反應，有該公司
    95年6 月8 日出具之濫用藥物尿液檢驗報告書及毒品案件尿
    液代號對照表各1 紙（詳95年度毒偵字第4543號卷第9-10頁
    ）存卷可按。被告自白查與事實相符，應堪採信。另按人體
    施用甲基安非他命後，其主要代謝物中，未改變型態之甲基
    安非他命占施用劑量達43％，安非他命則約為5 ％；人體若
    係施用安非他命後，主要代謝物中則有未改變型態之安非他
    命，但無甲基安非他命，此經法務部調查局以93年5 月4 日
    調科壹字第093624 13980號函釋明在案，足見人體若施用安
    非他命，其尿液代謝物不可能出現甲基安非他命，惟人體若
    施用甲基安非他命，其尿液代謝物除主要有甲基安非他命外
    ，亦可能有少量之安非他命。是本件被告之尿液除呈現甲基
    安非他命之陽性反應外，尚有少量之安非他命，依上開函示
    ，被告自不可能係施用安非他命，而應係施用甲基安非他命
    ，公訴意旨認被告係施用安非他命，容有誤解，附此敘明。
    據上，被告之尿液經以氣相層析質譜儀分析法檢驗，既係呈
    嗎啡及甲基安非他命陽性反應，顯見被告應有在前揭犯罪時
    間施用第一級毒品海洛因及第二級毒品甲基安非他命之犯行
    甚明。是本案事證明確，被告犯行堪以認定，應依法論科。
二、查被告行為後，刑法業於94年2月2日修正公布，95年7月1日
    起施行，其中與本件有關之第2 條（新舊法比較）、第47條
    （累犯）、第51條第5 款（定執行刑）均業已修正。按「行
    為後法律有變更者，適用行為時之法律，但行為後之法律有
    利於行為人者，適用最有利於行為人之法律」，修正後刑法
    第2 條第1 項定有明文。此條規定係規範行為後法律變更所
    生新舊法律比較適用之準據法，本身尚無新舊法比較之問題
    ，於新法施行後，應一律適用新法第2 條第1 項之規定，為
    「從舊從輕」之比較，先予敘明。再按本次法律變更，比較
    時應就罪刑有關之共犯、未遂犯、想像競合犯、牽連犯、連
    續犯、結合犯，以及累犯加重、自首減輕暨其他法定加減原
    因（如身分加減）與加減例等一切情形，綜其全部罪刑之結
    果而為比較（最高法院95年5 月23日95年度第8 次刑庭會議
    決議參照）。茲就本件新舊法比較結果說明如下：
(一)修正後刑法第47條第1 項規定「受徒刑之執行完畢，或一部
    之執行而赦免後，五年以內故意再犯有期徒刑以上之罪者，
    為累犯，加重本刑至二分之一」，與修正前刑法第47條規定
    「受有期徒刑之執行完畢，或受無期徒刑或有期徒刑一部之
    執行而赦免後，五年以內再犯有期徒刑以上之罪者，為累犯
    ，加重本刑至二分之一」不同，亦即若被告再犯者係故意犯
    罪，則修正前、後之規定，均成立累犯，適用修正前之規定
    ，對於被告並無不利。
(二)修正前刑法第51條規定：「數罪併罰，分別宣告其罪之刑，
    依左列各款定其應執行者：」，其中第5 款規定：「宣告多
    數有期徒刑者，於各刑中之最長期以上，各刑合併之刑期以
    下，定其刑期。但不得逾二十年」，修正後刑法第51條第5
    款規定：「宣告多數有期徒刑者，於各刑中之最長期以上，
    各刑合併之刑期以下，定其刑期。但不得逾三十年」，比較
    結果，修正後刑法並非較有利於被告。
(三)綜上，前揭刑法第51條定執行刑之修正、第47條累犯規定之
    變更，乃係科刑規範事項之變更，自應依刑法第2 條第1 項
    規定，為新舊法之比較，而經比較新舊法之結果，修正後之
    規定並未對被告較為有利，是應整體適用行為時即修正前之
    刑法第51條、第47條等規定。
三、查海洛因、甲基安非他命分屬毒品危害防制條例第2 條第2
    項第1 款、第2 款所明定之第一級、第二級毒品，不得持有
    及施用。次查被告甲○○前因施用毒品案件，經本院以90年
    度毒聲字第610 號裁定送觀察勒戒，因認無繼續施用傾向，
    經台灣板橋地方法院檢察署檢察官於90年5 月2 日以90年度
    毒偵緝字第323 號為不起訴處分確定在案。又於90年間再因
    施用毒品案件，經本院以90年度毒聲字第5010號裁定令入戒
    治處所施以強制戒治，嗣經本院於91年10月24日以91年度毒
    聲字第3530號裁定停止戒治，所餘戒治期間付保護管束，強
    制戒治，而於91年12月16日停止戒治出所，並於92年2 月6
    日保護管束期滿，保護管束未經撤銷，強制戒治視為執行完
    畢等情，有臺灣高等法院被告前案紀錄表1 份存卷可按，故
    而被告於前揭強制戒治執行完畢釋放後5 年內再度施用第一
    級毒品及第二級毒品之行為，依毒品危害防制條例第23條第
    2 項規定，係犯毒品危害防制條例第10條第1 項、第2 項之
    施用第一級、第二級毒品罪。又被告施用第一級毒品海洛因
    、第二級毒品甲基安非他命前，持有第一級毒品海洛因、第
    二級毒品甲基安非他命之低度行為，均應為其施用之高度行
    為所吸收，皆不另論罪。而被告所犯上開二罪間，犯意各別
    ，罪名有異，應予分論併罰。復查被告有如事實欄所述之犯
    罪、科刑及執行紀錄，有前開臺灣高等法院被告前案紀錄表
    1 份在卷可稽，其受有期徒刑執行完畢，5 年以內故意再犯
    本件有期徒刑以上之罪，為累犯，應依修正前刑法第47條規
    定，加重其刑。爰審酌被告曾因施用毒品而觸法，經觀察、
    勒戒、強制戒治後，應知所惕勵，當知悉施用毒品之危害及
    其違法性，詎其仍因自制力薄弱，並漠視法令禁制，而再犯
    本案，顯不知悛悔，應嚴予非難，惟其施用毒品行為於本質
    上係屬自我戕害行為，反社會性之程度應屬較低，且所生危
    害，實以自戕身心健康為主，對於他人生命、身體、財產等
    法益，尚無明顯而重大之實害，及被告犯罪後尚知坦承犯行
    之態度等一切情狀，分別量處如主文所示之刑，並依修正前
    刑法第51條第5 款之規定定其應執行刑，以資懲儆。
據上論斷，應依刑事訴訟法第273 條之1 第1 項、第299 條第1
項前段，毒品危害防制條例第10條第1 項、第2 項，刑法第2 條
第1 項前段、第11條前段、修正前刑法第47條、修正前刑法第51
條第5款，判決如主文。
本案經檢察官吳宗光到庭執行職務。
中    華    民    國    95    年    9     月    22    日
                        刑事第十七庭  法  官  鄭燕璘
上列正本證明與原本無異。
如不服本判決應於送達後10日內向本院提出上訴狀
                                      書記官  呂紹明
中    華    民    國    95    年    9     月    22    日
附錄本案論罪科刑法條全文：
毒品危害防制條例第10條
施用第一級毒品者，處6月以上5年以下有期徒刑。
施用第二級毒品者，處3年以下有期徒刑。


司法院資訊處製作；財團法人民間司法改革基金會備份。
